【裁判字號】    95,上易,1756
【裁判日期】    951026
【裁判案由】    竊盜
【裁判全文】
臺灣高等法院刑事判決                95年度上易字第1756號
上  訴  人
即  被  告  丙○○
上列被告因竊盜案件，不服臺灣士林地方法院95年度易字第267
號，中華民國95年6月30日第一審判決（起訴案號：臺灣士林地
方法院檢察署94年度偵字第11217號），提起上訴，本院判決如
下：
    主  文
原判決撤銷。
丙○○連續犯攜帶兇器、毀壞安全設備竊盜罪，累犯，處有期徒
刑壹年陸月。
    事  實
一、丙○○前因竊盜案件，經臺灣臺北地方法院於民國94年6月
    30日以94年度易字第602號判處有期徒刑6月，並於94年7月
    25日確定，業於94年8月30日易科罰金執行完畢，仍不知悔
    改，復意圖為自己不法之所有，基於竊盜概括犯意，分別為
    下列竊盜行為：於94年7月10日夜間約19時至21時30分許
    止之某時，先打開臺北市○○路○段29巷1號1樓乙○○住處
    之大門旁鋁窗，再侵入屋內竊取現金新台幣（下同）8000餘
    元，及乙○○與其妻陳美桂所有行車執照、保險卡證件及摩
    托羅拉行動電話2支，得手後離去。於94年9月20日約10時
    至21時許止之某時，以客觀上對於人之生命、身體具有危險
    性，可將鐵窗之鐵條剪斷，足供為兇器使用之不詳工具，將
    臺北市○○街9巷2號4樓丁○○住處大門旁鐵窗撬壞後，再
    侵入屋內（侵入住宅部分未據告訴），竊取現金8000餘元及
    NOKIA牌行動電話1支，得手後後離去。於94年9月28日中
    午12時30分許，以客觀上對於人之生命、身體具有危險性，
    可將鐵窗之鐵條剪斷，足供為兇器使用之不詳工具，將台北
    市○○路○段53巷16號（起訴書誤為15號）4樓甲○○住處頂
    樓所加蓋建物之安全設備鐵窗之鐵條剪斷後，再將由鐵條剪
    斷之縫隙將窗戶推開，以手伸入窗戶打開大門，侵入屋內（
    侵入住宅部分未據告訴），竊取現金1000餘元、男用金錶、
    女錶、LG行動電話、柯達DX3900型數位相機、RITE廠牌VC2
    100型數位相機、NEC廠牌CD隨身聽、無敵快譯通翻譯機、哈
    電族翻譯機各1台，及雕刻佛像、金色戒指各2個、銀色戒指
    1個、小錢包1個（內共裝271元之硬幣，其中有2枚為89年發
    行之10元紀念幣）、提包1個等物，得手欲離去之際，適甲○○之母林陳清子至頂樓，發現丙○○在其住處頂樓，林陳
    清子即質問丙○○何以在該處，丙○○回稱找朋友後即逃逸
    ，林陳清子因發現丙○○逃逸時所提之提包為甲○○所有，
    遂追趕之，惟仍為其逃逸。
二、嗣於94年9月29日17時30分許，為台北市政府警察局內湖分
    局員警持原審法院核發之搜索票，至丙○○居住之台北市○○路66巷22號2樓搜索，扣得如附表所示之物（乙○○業已
    領回附表6所示手機中之2支，丁○○業已領回附表6所示手
    機中之1支，甲○○業已領回附表6所示手機中之1支、附表
    15所示手錶中之2支、附表17所示相機中之2台、附表18所示
    隨身聽1台、附表19所示翻譯機中之2台、附表20所示現金27
    1元、附表22所示佛像2尊及附表32所示戒指中之3只）。
三、案經台北市政府警察局內湖分局報請台灣士林地方法院檢察
    署檢察官偵查起訴。
    理  由
一、訊據上訴人即被告丙○○，固不否認警方於94年9月29日17
    時30分許，至其位於台北市○○路66巷22號2樓住處搜索扣
    得如附表所示之物，惟矢口否認上開竊盜犯行，並辯稱警方
    搜索時，係自行扣押如附表所示之物，警方無權利扣押，且
    如附表所示之物有些係伊在路邊攤買的，有些係伊購自跳蚤
    市場，有些則係伊吸毒的朋友拿來未帶走的，伊並未行竊行
    竊云云。
二、惟查：
  (1)警方於94年9月29日17時30分許，係持原審法院核發之搜索
    票至被告位於台北市○○路66巷22號2樓住處，先表明警察
    身分再搜索，並扣得如附表所示之物事實，有原審法院於94
    年9月28日核發之搜索票影本，及警方於94年9月29日17時30
    分許搜索時製作之搜索扣押筆錄影本附卷可稽（見原審94年
    度聲搜字第967號卷自第1頁至第3頁及自第38頁至第48頁）
    ，足見警方於94年9月29日17時30分許之搜索扣押行為符合
    刑事訴訟法規定，被告所為警方無權利扣押如附表所示物品
    之辯解，尚不足採。
  (2)被告於原審95年4月25日行準備程序時，對被害人乙○○、
    丁○○及甲○○於警詢陳述之證據能力，業已表明無意見（
    見原審94年易字第267號卷第13頁），及於95年9月12日本院
    行準備程序時，對本院詢之有關被害人乙○○等人於警詢陳
    述之證據能力有無意見一節，被告亦僅稱其收受贓物等語（
    見本院95年9月12日準備程序筆錄），足見被告對被害人乙○○等人於警詢陳述之證據能力不爭執，而觀諸卷內被害人
    乙○○等人於警詢時之陳述，固均屬傳聞證據，惟本院審酌
    上開證據資料製作時之情況，尚查無違法不當及證明力明顯
    過低之瑕疵，且認為以之作為證據應屬適當，且被告亦未於
    本院言詞辯論終結前聲明異議，爰依刑事訴訟法第159條之5
    第1項、第2項規定，認卷內被害人乙○○等人於警詢時之陳
    述有證據能力，合先說明。
  (3)有關於94年7月10日夜間約19時至21時30分許止之某時，乙○○位於臺北市○○路○段29巷1號1樓之住處遭人侵入屋內
    竊取現金8000餘元，及其與其妻陳美桂所有行車執照、保險
    卡證件及摩托羅拉行動電話2支；及於94年9月20日約10時至
    21 時許止之某時，丁○○位於臺北市○○街9巷2號4樓之大
    門旁鐵窗，經人以不詳方式撬壞後，再侵入屋內竊取現金80
    00餘元及NOKIA牌行動電話1支；暨於94年9月28日中午12時
    30分許，甲○○位於台北市○○路○段53巷16號之住處頂樓
    所加蓋之建物，遭人持不詳工具，將該建物鐵窗之鐵條剪斷
    後，再侵入屋內竊取現金1,000元、男用金錶、女錶、LG行
    動電話、柯達DX3900型數位相機、RITE廠牌VC2100型數位相
    機、NEC廠牌CD隨身聽、無敵快譯通翻譯機、哈電族翻譯機
    各1台，及雕刻佛像、金色戒指各2個、銀色戒指1個，提包1
    個，及其女兒所有之小錢包（內共裝271元硬幣，其中有2枚
    為89年發行之10元紀念幣）等情，業據被害人乙○○、丁○○及甲○○於警詢時（見偵查卷自第39頁至第46頁）及甲○○於原審證述在卷（見原審94年易字第267號卷自第34頁至
    第38頁），堪認被害人乙○○之住處於94年7月10日夜間約
    19時至21時30分許止之某時，遭人侵入竊取上開物品；及丁○○之住處於94年9月20日約10時至21時許止之某時，遭人
    以不詳方式撬壞大門旁鐵窗後侵入屋內竊取上開物品；暨甲○○人之住處於於94年9月28日中午12時30分許，遭人持不
    詳工具破壞鐵窗之鐵條後，並由鐵條剪斷之縫隙將窗戶推開
    ，以手伸入窗戶打開大門之鎖而侵入竊取上開物品無誤。
  (4)台北市政府警察局內湖分局警員，於94年9月29日17時30分
    ，持原審法院核發之搜索票，至被告居住之台北市○○路66
    巷22號2樓搜索，扣得如附表所示之物，其中附表6所示手機
    中之2支為乙○○家裏所有，及附表6所示手機中之1支為丁○○家裏所有，暨附表6所示手機中之1支、附表15所示手錶
    中之2支、附表17所示相機中之2台、附表18 所示隨身聽1台
    、附表19所示翻譯機中之2台、附表20所示現金271元、附表
    22所示佛像2尊及附表32所示戒指中之3只為甲○○家裏所有
    之事實，分別業據被害人乙○○、丁○○及甲○○於警詢時
    （見偵查卷自第39頁至第46頁）及甲○○於原審證述在卷（
    見原審94年易字第267號卷自第34頁至第38頁），且被告於
    原審亦不爭執此情（見原審94年易字第267號卷第13頁，至
    於被告於原審另辯稱：甲○○領回之271元硬幣為伊所有云
    云，然據甲○○於原審證稱：94年9月28日伊住處遭竊，伊
    女兒之小錢包亦遭竊，該小錢包內有他人贈與伊女兒之89年
    發行之10元紀念幣，伊女兒對紀念幣遭竊一事耿耿於懷，當
    日伊與伊女兒至台北市政府警察局內湖分局認領贓物時，伊
    女兒一眼即發現其遭竊之小錢包，經打開該小錢包內亦有89
    年發行之10元紀念幣，故伊女兒肯定該小錢包及其內所裝之
    硬幣即為伊遭竊之物等語，查該小錢包既為甲○○之女所有
    ，其內復裝有其遭竊之89年發行之10元紀念幣，且在甲○○
    住處遭竊翌日即在被告住處查獲（已如前述），依上種種，
    足悉該小錢包及其內置放之271元硬幣確為被告竊自甲○○
    住處頂樓加蓋之建物，應甚明確，附此敘明。），而上開附
    表6所示手機中之2支由乙○○領回，及附表6所示手機中之1
    支由丁○○領回，暨附表6所示手機中之1支、附表15所示手
    錶中之2支、附表17所示相機中之2台、附表18所示隨身聽1
    台、附表19所示翻譯機中之2台、附表20所示現金271元、附
    表22所示佛像2尊及附表32所示戒指中之3只由甲○○領回之
    事實，亦有其3人出具之贓物認領保管單共3紙在卷可參（見
    偵查卷第94、95、96頁），據此足見，被告持有被害人乙○○、丁○○及甲○○家裏被竊之物無訛。
  (5)被告雖辯稱未曾至甲○○住處偷東西，然證人即甲○○之母
    林陳清子於原審證稱：甲○○住處頂樓加蓋之建物遭失竊當
    日中午，伊至頂樓拔菜時，發現有一陌生男子蹲著躲在其住
    處頂樓擺設之花盆旁，經伊發現，該男子即站起來，伊問該
    男子來意，該男子稱找朋友，伊再詢問欲找何人時，該男子
    即逃逸，伊發現該男子逃逸時所提之提包為甲○○所有，伊
    即尾追該男子，惟仍讓其逃逸；經伊查看頂樓加蓋之建物，
    發現建物鐵窗已遭破壞，大門亦遭打開；當時伊與竊賊面對
    面談話，雙方距離僅約3公尺餘，談話時伊均注視竊賊之臉
    ，伊前後看竊賊約1、2分鐘，且伊並無近視，另因伊住處之
    物遭該人竊取，故伊時常回想該竊賊之模樣，故記得竊賊長
    相。該竊賊即為在庭之被告等語在卷（見原審94年易字第26
    7號卷自第39頁至第43頁）。由於林陳清子與被告並無怨隙
    ，自無甘冒偽證重典，誣陷被告之理。且住處遭人侵入竊取
    財物，此非尋常之事，當事人對該事件之記憶深刻、清晰，
    歷久不忘，衡與常情相符，是林陳清子稱其清楚記得該竊賊
    長相，當非誇大。又查因甲○○之弟看到報紙登載台北市政
    府警察局內湖分局查獲竊賊之照片（按為被告），經將該照
    片予其母林陳清子閱覽，林陳清子稱當天竊賊很像報紙刊登
    之人，甲○○即致電台北市政府警察局內湖分局詢問，警員
    即請甲○○至警局指認有無其遭竊之物，甲○○始至警局指
    認，經指認扣自被告住處之物中，有前述贓物認領保管單所
    載之物為其住處遭竊之物等情，業據甲○○於原審證述在卷
    ，堪認林陳清子於看到報紙刊登警局查獲被告之照片時，即
    指稱被告與至甲○○住處頂樓加蓋建物竊盜之人相似，而經
    甲○○至警局指認扣自被告住處之物，即尋獲其遭竊之絕大
    部分財物。由此，堪信林陳清子指稱被告即為至甲○○住處
    頂樓加蓋建物竊盜之人，無誣指或誤指之虞，至臻明確。
  (6)被告雖另辯稱未曾竊取被害人乙○○、丁○○及甲○○住處
    之物，由於如前述乙○○、丁○○及甲○○住處被竊之物於
    被告持有中為警方查獲，依常理而言，是否為其所有之物或
    是他人借放之物，應甚為明確，不至於先後陳述不一致之情
    形，而就此等物品究竟為何人所有一節，徵之被告先於94年
    9 月30日接受警方詢問時稱，扣案之手機「有些是我的，有
    些不是」，扣案之相機、隨身聽及翻譯機「不是我的，我不
    知道，我不知道作何用途。」（見偵查卷第25頁），但於94
    年11月17日接受檢察官訊問時卻稱，「這3個人失竊的東西
    不是我去偷來的，我也沒有看過，誰帶回來的我也不知道。
    」（見偵查卷第108頁），於95年6月9日原審審理時又稱「
    「（提示本院卷扣押物品清單所載之扣押物品，有何意見？
    ）那都是我自己所有。」（見原審94年易字第267號卷第44
    頁）等情以觀，足見被告對此等物品究竟為何人所有，前後
    陳述不一；又就此等物品究竟如何取得一節，再參酌被告於
    94 年9月30日接受警方詢問時稱，「有些是我的，有些是別
    人的，別人的我不知道來源。」（見偵查卷第29頁），於94
    年11月17日接受檢察官訊問時則稱，「這3個人失竊的東西
    不是我去偷來的，我也沒有看過，誰帶回來的我也不知道。
    …這些東西是何時出現在我們的房內我們也不清楚。」（見
    偵查卷第108頁），於95年6月9日原審審理時又稱「那些東
    西有的是朋友要來我這邊吸安非他命時帶來的，忘了帶回去
    ，有些是朋友帶來賣給我的有些是跳蚤市場買的。」（見原
    審94年易字第267號卷第43、44頁），於本院卻稱「搜到的
    東西有些是跳蚤市場買的，有的是路邊攤買的，有的是吸毒
    的朋友拿來的沒有拿走的。」（見本院95年10月12日審判程
    序筆錄）等情以觀，足見被告對此等物品究竟為如何取得，
    前後陳述矛盾。準此足見，被告之辯解之不合社會生活上之
    常態經驗，其真實性不無疑問。
  (7)雖然所謂認定被告犯罪之證據，係指超越一切合理之可疑，
    足以認定被告確有犯罪行為之積極事證而言，而被告並無就
    所辯解之事實負舉證證明之義務。然倘檢察官所舉積極證據
    ，於一般正常之情況下，客觀上已足讓一般人相信被告確有
    犯罪時，若被告曾提出積極抗辯事由主張未犯罪，而該抗辯
    事由之內容又不合社會生活上之常態經驗時，被告自有向法
    院說明如何證明其抗辯事由存在之責任，否則法院對此種不
    合社會生活上常態經驗之積極抗辯事由，不予採信，尚難謂
    有違刑事訴訟法第154條第2項「無罪推定」之規定，蓋檢察
    官業已依刑事訴訟法規定，提出於一般正常之情況下，客觀
    上已足讓一般人相信被告確有犯罪之積極證據。而本件如前
    述，因被告持有被害人乙○○、丁○○及甲○○住處被竊之
    物，而檢察官所舉之相關證據，於一般正常之情況下，客觀
    上已足讓一般人相信被告確有竊取被害人乙○○、丁○○及
    甲○○住處之物，由於如前述被告未犯罪之辯解，不合社會
    生活上之常態經驗，而被告又無法向本院說明，可以證明被
    害人乙○○、丁○○及甲○○住處被竊之物，係由其自己自
    路邊攤或跳蚤市買的，或由其朋友拿來之方法，以供本院查
    證，職此足見，被告之辯解，無非卸責之詞，委無可取。
三、綜上，本件事證明確，被告上開犯行，洵堪認定，應予論罪
    科刑。
四、按被告竊取被害人乙○○住處物品之時間，為94年7月10
    日約19時至21時30分許止之某時，屬夜間犯竊盜罪，被告所
    為係犯刑法第321條第1項第1款之夜間侵入住宅竊盜罪；
    被告竊取被害人丁○○住處物品之時間，雖為94年9月20日
    約10時至21時許止之某時，但因無積極證據證明被告行竊時
    已屬夜間，基於罪疑惟輕之法理，自不能論以夜間侵入住宅
    竊盜罪，而被告竊取被害人丁○○住處物品之手段，係以不
    詳方式撬壞丁○○住處大門旁鐵窗後，再侵入屋內犯竊盜罪
    ，被告竊盜手段已使丁○○住處大門旁鐵窗之設備失其防閑
    之效用，又被告撬壞丁○○住處大門旁鐵窗之工具雖不詳，
    惟其既能將鐵窗之撬壞，堪認該工具在客觀上足對人之身體
    、生命構成威脅自屬兇器之一種，應論以刑法第321條第1項
    第2款、第3款之攜帶兇器、毀壞安全設備竊盜罪（最高法院
    41年台非字第38號判例意旨參照）；被告竊取被害人甲○○住處物品之手段，係以不詳方式剪斷甲○○住處頂樓鐵窗
    鐵條後，再侵入屋內犯竊盜罪，被告竊盜手段已使甲○○住
    處頂樓鐵窗之設備失其防閑之效用，又被告剪斷甲○○住處
    頂樓鐵窗鐵條之工具雖不詳，惟其既能將鐵窗之鐵條毀壞，
    堪認該工具在客觀上足對人之身體、生命構成威脅自屬兇器
    之一種。應論以刑法第321條第1項第2款、第3款之攜帶兇器
    、毀壞安全設備竊盜罪。被告侵入被害人丁○○、甲○○住
    處之行為，因被害人丁○○、甲○○就侵入住宅部分未提告
    訴，是無論椅刑法第306條之餘地，附此敘明。被告前開3
    次竊盜行為，時間緊接，構成要件相同，顯意基於概括犯意
    為之。又被告竊取乙○○及甲○○住處物品時，雖然乙○○
    及甲○○家人之物同時被竊，但被告係侵害一個監督權，不
    生一行為觸犯數罪名問題（最高法院62年台上字第407號判
    例參照），併此敘明。被告犯罪後，刑法第56條連續犯、第
    47條累犯等規定，於95年1月7日修正，並於95年7月1日施行
    ，依新法第2條第1項規定，比較刑法修正前後規定（含法律
    適用應整體適用不得割裂適用之法理）結果，修正後之刑法
    規定未較修正前規定有利於被告，是本件被告之上開3次竊
    盜行為，應依修正前之刑法第56條連續犯規定，依情節較重
    之刑法第321條第1項第2款、第3款之攜帶兇器、毀壞安全設
    備竊盜罪論以一罪，加重其刑。又被告曾因竊盜案件，經臺
    灣臺北地方法院於94年6月30日以94年度易字第602號判處有
    期徒刑6月，並於94年7月25日確定，業於94年8月30日易科
    罰金執行完畢，則有本院被告前案紀錄表在卷可佐，被告於
    有期徒刑執行完畢，5年以內再犯有期徒刑以上本罪，應依
    修正前之刑法第47條規定，均論以累犯，加重其刑，並依法
    遞加之。另被告竊取被害人乙○○住處物品之時間即94年7
    月10日，雖在前開臺灣臺北地院94年度易字第602號案件確
    定之前，但前開臺灣臺北地院94年度易字第602號案件之宣
    判日為94年6月30日，且該案並未上訴即確定，此有該判決
    及本院被告前案紀錄表附卷可佐，依最高法院82年5月11日
    82年度第4次刑事庭會議，臺灣臺北地院94年度易字第602
    號判決之既判力之時點僅至宣判日即94年6月30日，因此被
    告竊取被害人乙○○住處物品之行為，自非臺灣臺北地院94
    年度易字第602號判決既判力所及，特此敘明。
五、原審以被告事證明確，予以論罪科刑，固非無見，惟原審未
    詳加勾稽，遽信被告之辯解而就被告竊取被害人乙○○、丁○○住處物品部分之犯行，認不能證明被告犯罪，尚有未洽
    ；暨如前述上開刑法第56條、第47條業已修正，原審亦未及
    審酌，均有未洽。被告上訴否認犯罪指摘原判決，有所不當
    ，請求撤銷原判決，雖無理由，然原判決既有上開可議之處
    ，仍應由本院將原判決撤銷改判。爰審酌被告年輕力壯，不
    謀正途營生，竟思不勞而獲，前已有竊盜之前科，再犯本件
    竊盜之犯行，惡性較重，及其犯罪之動機、目的、手段、所
    得之利益暨犯後否認，態度不佳等一切情事，量處如主文第
    2 項所示之刑，以資懲儆。。
六、被告行竊時持用之工具，並未扣案，且無證據證明為被告所
    有，亦無證據證明係違禁物，當無宣告沒收之必要；至扣案
    如附表所示之物，或非被告所有，或雖為被告所有，然無證
    據證明與本件犯行有涉，均無從諭知沒收，均併此敘明。
據上論斷，應依刑事訴訟法第369條第1項前段、第364條、第299
條第1項前段，刑法第2條第1項前段、第321條第1項第2款、第3
款，修正前刑法第56條、第47條，判決如主文。
本案經檢察官張啟彬到庭執行職務。
中    華    民    國    95    年    10    月    26    日
                  刑事第十六庭審判長法  官  葉騰瑞
                                    法  官  莊明彰
                                    法  官  黃俊明
以上正本證明與原本無異。
不得上訴。
                                    書記官  廖婷璇
中    華    民    國    95    年    10    月    26    日
附錄：本案論罪科刑法條全文
刑法第321條
犯竊盜罪而有左列情形之一者，處6月以上、5年以下有期徒刑：
一  於夜間侵入住宅或有人居住之建築物、船艦或隱匿其內而犯
之者。
二  毀越門扇、牆垣或其他安全設備而犯之者。
三  攜帶兇器而犯之者。
四  結夥三人以上而犯之者。
五  乘火災、水災或其他災害之際而犯之者。
六  在車站或埠頭而犯之者。
前項之未遂犯罰之。
附表
1.海洛因4包                            22.雕刻佛像2個
2.安非他命1包                          23.中國工商印章1對
3.葡萄糖1包                            24.扇子3支
4.葡萄糖1罐                            25.玉鐲1只
5.注射針筒7支                          26.玉項鍊13條
6.玻璃製吸食器4個                      27.玉佩7個
7.塑膠製吸食器2支                      28.玉戒指2只
8.分裝杓支4支                          29.水晶項鍊2條
9.分裝袋包6包                          30.項鍊17條
10.電子磅秤1台                         31.手鍊2條
11.新台幣元9,400元                     32.戒指15只
12.SIM卡（0000000000）1張              33.鑰匙1袋
13.筆記本2本                           34.放大鏡1支
14.塑膠手指套1包                       35.手套2付
15.手錶25只                            36.鑰匙1串
16.手機11支                            37.手機1支
17.相機（4 台數位、1 台傳統）          38.勾門鐵絲1支
18. CD 隨身聽1台                       39.斜口鉗1支
19.電子翻譯機4台                       40.一字起子1支
20.零錢（新台幣271 元）1包             41.拔釘器1支
21.象牙製扇子1支                       42.活動板手1支


司法院資訊處製作；財團法人民間司法改革基金會備份。
